臺灣臺北地方法院民事判決　　　　　　　　　　　　九十三年度重訴字第五六一號
　　原　　　告　甲○○
　　　　　　　　戊○○○
　　　　　　　　　　　　　　樓.
　　　　　　　　乙○○
　　　　　　　　丙○○
　　　　　　　　丁○○
　　被　　　告　己○○
　　訴訟代理人　陳文松律師
　　複代理人　　方瓊英律師
當事人間請求侵權行為損害賠償事件，本院於九十三年十月十三日言詞辯論終結，判
決如下：
    主  文
被告應給付原告甲○○新台幣壹拾陸萬柒仟伍佰元、原告戊○○○新台幣拾萬壹仟
佰元、原告乙○○新台幣伍萬貳仟貳佰元、原告丙○○新台幣貳拾壹萬貳仟壹佰元
、原告丁○○新台幣肆萬肆仟陸佰元，及均自民國九十三年四月四日起至清償日止，
按週年利率百分之五計算之利息。
原告其餘之訴駁回。
訴訟費用由被告負擔十分之一，由原告甲○○負擔十分之二、原告戊○○○負擔十分
之三、原告乙○○負擔十分之一、原告丙○○負擔十分之二、原告丁○○負擔十分之
一。
本判決第一項原告甲○○部分以新台幣伍萬陸仟元、原告戊○○○部分以新台幣壹拾
萬元、原告乙○○部分新台幣壹萬柒仟元、原告丙○○部分以新台幣柒萬元、原告丁○○部分以新台幣壹萬伍仟元供擔保後，得假執行；被告以新臺幣壹拾陸萬柒仟伍佰
元為原告甲○○、以新台幣拾萬壹仟佰元為原告戊○○○、以新台幣伍萬貳仟貳
佰元為原告乙○○、以新台幣貳拾壹萬貳仟壹佰元為原告丙○○、以新台幣肆萬肆仟
陸佰元為原告丁○○供擔保後，得免予假執行。
原告其餘假執行之聲請駁回。
    事實及理由
壹、程序部分：原告丙○○於起訴時就被告於民國八十七年六月十日所召集之合會，
    主張其以本人及簡志明之名義參加二會，嗣於起訴狀送達被告後之九十三年九月
    二十四日，以書狀追加主張，另有游月女之名義參加一會，共參加三會等語。此
    部分雖屬於訴之追加，惟其請求之基礎事實（被告冒標之侵權行為）則屬同一，
    核與民事訴訟法第二百五十五條第一項第二款之規定相符，應予准許。
貳、原告主張：被告於八十七年六月十日，召集民間互助會，會期自八十七年六月十
    日起至九十一年四月十日止，連會首共計六十一會，每會新臺幣（下同）一萬元
    ，每月十日在上址開標，另逢每一、四、七、十月之二十五日加標一次，採內標
    制（以下簡稱六十一會部分）。原告甲○○（原名李玉靖）以本人及配偶吳承宏
    （原名為吳忠暐）名義參加三會，原告戊○○○則以本人及配偶葉德雄、子葉世
    江名義參加三會，原告乙○○則以本人及配偶張新永名義參加二會，原告丙○○
    （原名林秀琴）以本人及朋友簡志明名義共參加二會，原告丁○○則以本人名義
    加入一會。被告另於八十八年十二月十日，召集民間互助會，每會一萬元，會期
    自八十八年十二月十日起至九十四年一月十日止，連同會首共八十一會，每月十
    日開標一次，另每三、六、九、十二月之二十五日各加標十次，採內標制（以下
    簡稱八十一會部分）。原告甲○○以本人及配偶吳承宏、女吳豪娟、子吳昇峰名
    義參加四會，原告戊○○○則以本人連同親友葉德雄、葉淑靖、呂秀峰、葉德進
    、林樹根、林秀媛、黃素霞及施國雄名義參加十會，原告丙○○以本人及朋友簡
    志明名義各參加二會，另以姐姐林淑惠、朋友陳色蘭名義各參加一會，共六會，
    原告丁○○則以本人、鄒寶珠、俞達興及劉棟麗名義各參加一會，共參加四會。
    被告基於不法所有之意圖，於標單上偽造其他會員簽名，並書寫標會金額，以偽
    造私文書方式冒名標得會款後，向原告謊稱其所冒名之會員得標，使原告陷於錯
    誤，而按期交付會款予被告，其中六十一會之互助會，被告冒標十四會，八十一
    會部分則冒標十三會，為此提起本訴，請求被告賠償原告所受損害。並聲明（一
    ）被告應給付原告甲○○一百五十九萬一千三百元、原告蔡林玉端二百四十七萬
    七千五百元、原告乙○○六十六萬七千元、原告丙○○一百五十五萬三千二百元
    、原告蔡日紅九十二萬四千三百元及均自起訴狀繕本送達被告之翌日起至清償日
    止，按年息百分之五計算之利息。
    （二）願供擔保請宣告假執行。
參、被告則以：被告僅就其冒標行為負刑事責任，原告得請求之損害賠償以冒標犯罪
    行為所造成之損害為限，始得附帶於刑事訴訟程序提起民事訴訟，原告將死會違
    未繳付之會款一併向被告請求，其請求實不合法。再查，原告之損害除係因被告
    冒標行為造成外，尚係因其他死會未繳付會款之事實造成，故原告該部分之損害
    實與被告之行為無因果關係，應不得向被告請求。此外，原告請求之金額未扣除
    前述死會之會款，另丁○○就八十一會部分只有以其本人及鄒寶珠二人名義參加
    ，其餘俞達興及劉棟麗部分係由其二人自行跟會及繳納會款，此部分亦應予扣除
    。並聲明：（一）原告之訴及假執行之聲請均駁回。（二）願擔保請准免為假執
    行。
肆、得心證之理由：
一、原告起訴請求被告賠償損害，對於其召集本件二次合會以及本院自緝字第六十七
    號判決認定其分別於六十一會及八十一會部分冒標四次之事實並不爭執，惟以前
    揭情詞置辯，茲就兩造爭執部分述如下：
（一）按損害賠償之債，以有損害之發生及有責任原因之事實，並二者之間，有相當
      因果關係為成立要件，故原告所主張損害賠償之債，如不合於此項成立要件者
      ，即難謂有損害賠償請求權存在（最高法院四十八年臺上字第四八一號判例參
      照）。經查，本件原告係以被告於標單上偽造其他會員簽名，並書寫標會金額
      ，以偽造私文書方式冒名標得會款後，向原告謊稱其所冒名之會員得標，使原
      告陷於錯誤，而按期交付會款予被告等情為本件請求之原因事實，則原告請求
      被告賠償之金額，應以被告冒名標會致原告所受損害為限。本件原告聲明請求
      被告給付金額，係以被告應給付之會款計算，與其請求之原因事實不同，應非
      可採。
（二）次查，兩造就本院九十二年度自緝字第六十七號刑事判決所認定之被告冒名標
      會之事實，既不爭執，則原告等人所受之損害，自應以前開刑事判決認定被告
      於二次合會各次冒標所取得之會款金額為憑。準此，分別計算原告等之損害如
      下：
  １、六十一會部分：被告於八十八年八月十日、八十九年四月十日、八十九年六月
      十日及九十年三月十日各冒標一會，各活會會員所繳納之會款分別為六千七百
      元、六千七百元、七千元及五千七百元，共計為二萬六千一百元。而原告甲○○參加三會，損失金額為七萬八千三百元（26100元×3＝78300元）；原告戊○○○參加三會，損失金額為七萬八千三百元（26100元×3＝78300元）；原
      告乙○○參加二會，損失金額為五萬二千二百元（26100元×2＝52200元）；
      原告丙○○參加三會（丙○○以其本人、簡明志及游月女名義參加三會），損
      失金額為七萬八千三百元（26100元×３＝78300元）。
  ２、八十一會部分：被告於八十九年七月十日、八月十日、九月十日及九月二十五
      日各冒標十會，各活會會員所繳納之會款分別為五千八百元、五千四百元、五
      千六百元及五千五百元，共計為二萬二千三百元。原告甲○○參加四會，損失
      金額為八萬九千二百元（22300元×4＝89200元）；原告戊○○○參加十會（
      22300元×10＝223000元），損失金額為二十二萬三千元；原告丙○○參加六
      會，損失金額為十三萬三千八百元（22300元×6＝133300元）；原告丁○○參
      加二會，損失金額為四萬四千六百元（22300元×2＝44600元）。
  ３、原告丁○○主張其在八十一會部分，另以俞達興及劉棟麗之名義參加二會，經
      被告否認，自應由原告丁○○就此部分之事實負舉證之責。本院於九十三年十
      月十三日言詞辯論時詢問證人余達興及劉棟麗，二人均證稱係自行參加八十一
      會之合會，並自行出資繳納會款（見本院九十三年十月十三日言詞辯論筆錄）
      。是被告冒標行為所受損害者為俞達興及劉棟麗，並非原告丁○○，應可以確
      認，原告丁○○自不得就此部分之會款請求被告賠償。
  ４、總計，原告等因被告冒標所受損害金額：原告甲○○為一十六萬七千五百元（
      78300元＋89200元＝167500元）；原告戊○○○為三十萬一千三百元（78300
      元＋223000元＝301300元）；原告乙○○為五萬二千二百元；原告丙○○為二
      十一萬二千一百元（78300元＋133800元＝212100元）；原告丁○○為四萬四
      千六百元。
二、綜上所述，原告以被告冒名標會致其等所受損害，請求被告賠償，於法有據，惟
    應以此侵權行為所造成原告之損害為限，始得請求。從而，原告請求之金額在原
    告甲○○一十六萬七千五百元、原告戊○○○三十萬一千三百元、原告乙○○五
    萬二千二百元、原告丙○○二十一萬二千一百元、原告丁○○四萬四千六百元，
    及自起訴狀繕本送達被告之翌日（九十三年四月四日）日起至清償日止，按週年
    利率百分之五計算之利息之範圍內，為有理由，應予准許。逾此部分之請求，為
    無理由，應予駁回。
伍、假執行之宣告：
    原告及被告陳明願供擔保，為假執行及免予假執行之宣告，就其勝訴部分，核無
    不合，茲酌定相當之擔保金額，予以准許；至其敗訴部分，其假執行之聲請失其
    依據，則應併予駁回。
陸、訴訟費用負擔之依據：民事訴訟法第七十九條、第八十五條第一項但書。
中　　　華　　　民　　　國　　九十三　　年　　　十　　　月　　二十二　　日
                                        民事第五庭  法  官    張松鈞
正本係照原本作成
如對本判決上訴，須於判決送達後廿日內向本院提出上訴狀
中　　　華　　　民　　　國　　九十三　　年　　　十　　　月　　二十二　　日
                                                    書記官    黃媚鵑
附錄：
民事訴訟法第三百九十二條：
法院得宣告非經原告預供擔保，不得為假執行。
法院得依聲請或依職權，宣告被告預供擔保，或將請求標的物提存而免為假執行。
依前項規定預供擔保或提存而免為假執行，應於執行標的物拍定、變賣或物之交付前
為之。
